【裁判字號】    97,消債更,84
【裁判日期】    970926
【裁判案由】    聲請更生程序
【裁判全文】
臺灣嘉義地方法院民事裁定            97年度消債更字第84號
聲  請  人
即債務人      甲○○
上列當事人聲請更生事件， 本院裁定如下：
    主  文
債務人甲○○自中華民國九十七年九月二十六日十二時起開始更
生程序。
    理  由
一、按債務人不能清償債務或有不能清償之虞者，得依本條例所
    定更生或清算程序，清理其債務，消費者債務清理條例第3
    條定有明文。再按債務人與金融機構協商成立者，不得聲請
    更生或清算。但因不可歸責於己之事由，致履行顯有重大困
    難者，不在此限；本條例施行前，債務人依金融主管機關協
    調成立之中華民國銀行公會會員辦理消費金融案件無擔保債
    務協商機制與金融機構成立之協商，準用前項之規定；債務
    人無擔保或無優先權之債務總額未逾新臺幣一千二百萬元者
    ，於法院裁定開始清算程序或宣告破產前，得向法院聲請更
    生；法院開始更生程序之裁定，應載明其年、月、日、時，
    並即時發生效力，復為同條例第151 條第5 、6 項，第42條
    第1 項及第45條第1 項所明定。
二、本件債務人主張其有不能清償債務情事，前雖曾依金融主管
    機關協調成立之中華民國銀行公會會員辦理消費金融案件無
    擔保債務協商機制與最大債權銀行台新國際商業銀行股份有
    限公司於民國95年10月11日成立協商，每月應償還新臺幣（
    下同）26,090元，債務人當時每月收入雖僅約15,285元，又
    聲請人目前平均每月收入約30,200元，但每月必須支出約
    26,926元（含房屋租金5,000 元、勞健保費1,783 元、交通
    費2,000 元、個人伙食費3,600 元、機車稅金66元、瓦斯、
    電費及日常雜支1,645 元、子女幼稚園註冊費2,356 元、小
    學註冊費208 元、子女伙食費5,400 元、子女任意保險費
    1,868 元、父親扶養費3,000 元），是聲請人目前收入雖較
    先前增加，但扣除上開支出後，仍顯不足以清償依前揭協商
    所應清償之債務金額，致於96年12月間即毀諾，現尚有債務
    總額1,949,102 元未為清償，且無擔保或無優先權之債務總
    額未逾1,200 萬元，復未經法院裁定開始清算程序或宣告破
    產，爰向本院聲請更生等語。
三、經查本件債務人主張其目前所積欠之債務為1,949,102 元，
    債務人前於95年10月11日曾與台新國際商業銀行股份有限公
    司成立消費金融案件無擔保債務協商機制之協商，依協商，
    債務人每月應償還26,090元等情，業據其提出債權人清冊為
    證，並有台新國際商業銀行股份有限公司檢送之協議書可按
    ，應為真實。次查依聲請人提出之薪資單記載計算，聲請人
    於95年9 月至12月總薪資為106,250 元，平均月薪資21,250
    元；96年度總薪資350,957 元，平均月薪資29,246元；97年
    1 月至4 月總薪資為126,348 元，平均每月31,587元，加上
    該年度1 月所領取年節獎金11,297元及季獎金9,790 元分別
    按12個月及3 個月平均計算，聲請人於97年度收入之計算每
    月分別加計941 元（11,297 ÷12）及2,447 元（9,790 ÷4
    ），則聲請人於97年度1 月至4 月之平均月收入為34,975元
    （31,587＋941 ＋2,447）。 又聲請人主張其每月支出房
    屋租金5,000 元乙節，業經提出租約為證，並經證人即房屋
    出租人楊蕙蘭到院證述屬實；勞健保費1,783 元、交通費
    2,000 元、個人伙食費3,600 元、機車稅金66元、瓦斯、電
    費及日常雜支1,645 元等費用，均尚為合理；父親扶養費
    3,000 元乙節，亦經聲請人之父親到場證述其已於90年間退
    休，且工作期間係按件計酬，並未領有退休金等語，是聲請
    人主張前揭支出，應為可採。至聲請人主張其支出次子每月
    幼稚園註冊費為2,356 元、長子小學註冊費208 元、2 名子
    女伙食費（含營養午餐費）5,400 元等情，雖不悖常情，惟
    聲請人與前開子女之生母邱音憟雖已離婚，但僅約定由聲請
    人監護，並未約定扶養費應由聲請人支出，且邱音憟目前在
    聯華電子股份有限公司任職等情，業經聲請人陳述在案，是
    前揭子女之必要生活費用，自應由聲請人與邱音憟平均負擔
    ，是就此部分，聲請人之必要支出應以3,982 元〔（2,356
    ＋208 ＋5,400）÷2〕。綜上，應認聲請人每月必要支出為
    21,076元。
四、是本件縱以聲請人於97年1 月至4 月之平均收入34,975元扣
    除前揭必要支出，亦僅餘13,899元，亦顯不足清償依前揭協
    商所應給付之金額。是債務人主張其有不可歸責於己之事由
    ，致履行前揭協商之清償方案顯有重大困難乙節，應可相信
    。此外，本件又查無債務人有消費者債務清理條例第6 條第
    3 項、第8 條或第46條各款所定駁回更生聲請之事由存在，
    則債務人聲請更生，與法尚無不符，應予准許，爰裁定如主
    文。
中    華    民    國    97    年    9     月    26    日
                  民事第一庭  法  官  林望民
以上為正本係照原本作成
本件不得抗告
本裁定已於97年 月  日  時公告。
中    華    民    國    97    年    9     月    26    日
                              書記官  陳慶時


司法院資訊處製作；財團法人民間司法改革基金會備份。
